【裁判字號】    98,上易,74
【裁判日期】    980407
【裁判案由】    妨害自由
【裁判全文】
臺灣高等法院臺中分院刑事判決          98年度上易字第74號
上  訴  人  臺灣臺中地方法院檢察署檢察官
上  訴  人
即  被  告  丁○○
選任辯護人  盧兆民律師
上列上訴人因妨害自由案件，不服臺灣臺中地方法院97年度易字
第3708號中華民國97年11月26日第一審判決（起訴案號：臺灣臺
中地方法院檢察署97年度偵字第12023號），提起上訴，本院判
決如下：
    主  文
原判決關於丁○○被訴於96年9月初至同年月15日恐嚇危害安全
罪部分撤銷。
丁○○無罪。
其餘上訴駁回。
    理  由
一、公訴意旨略以：被告丁○○為汶萊商羅格韋企業有限公司（
    下稱羅格韋公司）及上海星辰科技有限公司（下稱星辰公司
    ）負責人，該等公司與甲○○擔任負責人之明鼎企業有限公
    司（下稱明鼎公司）間，有運動器材外銷之合作關係，惟自
    民國95年12月15日起，雙方對於合作往來及貨款交付等問題
    時起爭執而生嫌隙，對於96年6月27日之訂單出貨事宜互控
    違約，詎被告丁○○索取該筆訂單之貨款未果，因而心生不
    滿，遂於96年9月18日，打電話給在明鼎公司擔任會計之戊○○，要戊○○轉知甲○○：「若甲○○不付清款項，則要
    將甲○○之配偶翁先生護照上之照片貼在大陸機場、海關、
    旅館及所有翁先生出入之處，讓翁先生無法進出大陸做生意
    …這些錢可以不要，做為找公安及各種非正常管道抓人的代
    價。甲○○到時不要哭著找我要丈夫，也會去鬧甲○○高齡
    且獨居的父母、兄弟姊妹，甲○○父母身體不好，受到驚嚇
    後，發生什麼事不要怪我」等語，甲○○經戊○○轉知後心
    生畏懼。被告丁○○另與年籍不詳之丙○○基於犯意聯絡，
    於97年4月17日，指示丙○○打電話給戊○○恫嚇稱：「如
    果找不到甲○○出面，最好提前離職，不要想在其他地方好
    好工作，我們還是會繼續找你」等語，致甲○○心生畏懼。
    因認被告丁○○涉有刑法第305條之恐嚇危害安全罪嫌。
二、按犯罪事實應依證據認定之，無證據不得認定犯罪事實；不
    能證明被告犯罪者，應諭知無罪之判決，刑事訴訟法第154
    條第2項、第301條第1項前段分別定有明文。次按刑事訴訟
    法上所謂認定犯罪事實之證據，指足以證明被告確有犯罪行
    為之積極證據而言，該項證據必須適合於被告犯罪事實之認
    定，始得採為斷罪之資料（最高法院69年台上字第4913 號
    判例意旨參照），如未能發現相當證據，或證據不足以證明
    ，自不能以推測或擬制之方法，為裁判基礎（最高法院40
    年台上字第86號判例意旨參照）。
三、訊據被告丁○○堅詞否認有何恐嚇犯行，並辯稱：被告因找
    尋不到告訴人甲○○，固有請求甲○○聘任之會計戊○○轉
    告甲○○出面解決雙方貸款問題，並表示再不出面處理，即
    向大陸有關機關報案，但未曾出言恐嚇甲○○或其家人，且
    公司業務韓希偉雖曾自行以書信將欲前往中國司法警政單位
    提告一事，告知戊○○轉知甲○○，然此既非被告指示，且
    亦無恐嚇之意，又雖曾在大陸請求居住與明鼎公司營業處所
    同一地帶，即臺中縣潭子鄉之丙○○協尋告訴人，但從未指
    示丙○○恐嚇戊○○或告訴人，被告只要求丙○○看看是否
    能將告訴人找出來而已，丙○○有無說起訴書所載恫嚇言詞
    ，被告根本毫無所悉等語。
四、本件公訴人認被告涉有此部分恐嚇罪嫌，無非係以告訴人甲○○之指述、證人戊○○之證述、卷附明鼎公司被告間之電
    子往來郵件、被告與甲○○間之存證信函、證人戊○○之中
    華電信門號00000000 00號手機之通聯紀錄及戊○○寄予晨
    星公司之局存證信函為其主要論據。惟查：
(一)本件告訴人既不否認本人未曾直接聽聞或接獲來自被告之恐
    嚇性言語或文字，且表示所接獲訊息均係透過唯一目擊證人
    戊○○所轉答等情事，是以，本件被告有無恐嚇告訴人之犯
    行，繫乎證人戊○○一人之證詞，然戊○○乃告訴人甲○○
    公司之資深員工，對於一年前所聽聞之言詞，究竟為何？向
    告訴人轉答時，有無加諸個人臆測之詞？非無疑義，故本件
    被告有無恐嚇犯行，自非可僅以單一證人戊○○之證詞為憑
    ，猶應參酌其餘事證，以審究本件被告與戊○○之交談內容
    ，究竟有無恐嚇之事證存在。本件告訴人指稱遭被告恐嚇之
    內容，雖與證人戊○○證稱：被告電話告知，伊要找告訴人
    之父母親及兄弟姐妹，且表示告訴人父母親年紀很大身體不
    好，如果發生什麼事情的話，不要怪伊，又表示會在海關及
    旅館張貼告訴人先生之照片等語大致相符，惟依證人戊○○
    於原審審理時既已具結證稱：係以電話或是電子郵件之方式
    轉知告訴人等情以觀，茍被告確實曾為上開恐嚇言語，告訴
    人於接獲證人戊○○以電子郵件方式轉達上情時，衡諸常情
    ，除立即保留該電子郵件外，且因恐嚇之內容，已危及告訴
    人年邁雙親之安危，豈有不立即以其員工戊○○及所發送之
    電子郵件為佐證下，向其父母居住之轄區員警報案之理？然
    遍觀全卷，本件告訴人對於指稱於96年9月間遭被告恐嚇乙
    節，除未見有由證人戊○○向告訴人發送此一訊息或告訴人
    向證人戊○○詢問原委之電子郵件外，亦無任何向轄區員警
    報案或備案紀錄，又觀諸告訴人所提出之電子郵件，除其中
    一則係告訴人公司向被告公司所發送，且發送時間係97年4
    月8日外，其餘均係被告公司主動與告訴人針對貸款糾紛所
    發送之電子郵件，惟上開郵件內容均無任何恐嚇或不當字眼
    ，亦未提任何遭恐嚇，或以不當言語騷擾之內容，茍被告於
    96年9月間曾有恐嚇之舉，告訴人於陸續接獲被告公司之電
    子郵件，豈有不加以回應，甚至遲至97年4月回信時，仍未
    曾就此部分表達不滿之意之理？反而於97年5月19日提起本
    件告訴前，始於97年4月30日寄送台中大全郵局第405號存證
    信函時才述及曾遭恐嚇云云，告訴人所為均與常情相悖離，
    是以，本件證人戊○○雖證稱被告確實曾多次在電話中提及
    告訴人之父及兄弟姐妹，然被告如真有多次來電恐嚇告訴人
    家人之行逕，且證人戊○○並如實向告訴人轉知上情，告訴
    人及證人戊○○又豈會不對此進行搜證，並向轄區員警報案
    ？又本件證人戊○○既於告訴人因債務糾紛，避不出面期間
    ，曾遭受到公司要求告訴人出面解決債務糾紛之丙○○不當
    言語之騷擾，更因告訴人始終將一切事務推由員工戊○○與
    外界接觸，致令戊○○不堪其擾於97年4月間離職，亦有戊○○寄發之存證信函在卷可參，則本件證人戊○○對於告訴
    人甲○○長時間避不見面處理公司與他公司貨款糾紛期間，
    對於客戶不斷以電話或上門逼迫告訴人出面解決一事，在對
    談過程中，復知悉被告公司將在大陸提告，並有意將告訴人
    夫妻扣押在大陸等過程，是否因此認為被告有以非法方法抓
    人及欲騷擾告訴人甲○○家人之方式，逼迫告訴人出面，並
    自行綜觀告訴人避不見面期間，所遭受之逼迫告訴人出面之
    壓力，而為上開轉述內容，亦非無疑。再者，告訴人及證人
    戊○○雖證稱被告曾以欲張貼告訴人配偶照片之方式，迫使
    告訴人無法在大陸進出等語恐嚇告訴人等語，惟觀諸被告於
    偵查中提出以辰星公司名義提供大陸外事單位幫忙尋找告訴
    人夫妻之函件內容，僅記載因與告訴人公司之糾紛，將申請
    對該公司之法定代理人即告訴人之丈夫進行扣押，及被告公
    司員工向告訴人夫丈即翁先生寄發之電子郵件內容，亦僅記
    載因雙方生意糾紛已損害公司利益，遂將翁先生包括美國護
    照在內之基本資料提交外事處（大陸地區），因此將造成翁
    先生無法出入中國大陸之不便，特此通知等字樣，可見，被
    告及其公司員工確實曾因本件契約糾紛，有在大陸地區對告
    訴人夫妻提起法律訴訟之意，並將告訴人配偶之基本資料提
    交大陸地區有關單位，如此將造成告訴人配偶無法進出中國
    大陸，惟此乃被告公司為求自保所為之訴訟程序，告訴人如
    因被告上開訴訟行為，所造成之不便，乃訴訟過程中之必然
    結果，尚難認該行為乃非正常管道，實難僅以被告公司確實
    對告訴人員工即戊○○告知上情，並請求將此事轉知告訴人
    ，即認被告有恐嚇情事。綜上，本件依告訴人自聽聞他人轉
    述遭恐嚇起至提起本件訴訟止，告訴人之反應，均與所述遭
    恐嚇等語，相互矛盾，而證人戊○○就被告曾多次以電話方
    式恐嚇告訴人一事，既曾發次以電子郵件轉知告訴人，惟彼
    此間就此部分，竟均未曾留下隻字片言，更不曾對電話進行
    側錄之搜證或報警之自保行為，實難僅以告訴人甲○○及證
    人戊○○二人與常情相背離之證詞，據以為不利被告之認定
    。本件公訴人就此部分所提出之證據或所指出之證明方法，
    無論直接證據或間接證據，均尚未達於一般之人均可得確信
    ，而無合理之懷疑存在之程度，既不足為被告有罪之積極證
    明，或說服本院形成被告有罪之心證。本院亦查無其他確切
    証據，足以証明被告確有本件罪責，被告此部分之犯罪事實
    即屬不能證明。原審未詳細審酌上情，就此部分對被告為科
    刑之判決，自有未洽。被告上訴意旨，否認犯罪，並據以指
    摘原審此部分之判決不當，係屬有理由，應由本院將原審判
    決關於丁○○被訴於96年9月初至同年月15日恐嚇危害安全
    罪部分撤銷改判，並以本件被告此部分之犯行尚不能証明，
    為被告無罪之諭知。
(二)公訴人另指述曾委任丙○○，為找尋告訴人甲○○出面解決
    貨款糾紛，而由丙○○撥打電話予證人戊○○進行恐嚇乙情
    ，被告雖不否認曾委託丙○○代為尋找甲○○，並曾出具委
    託書委由丙○○向甲○○催討積欠之貨款，惟依卷附之委託
    書內容記載：「本人因長期於中國經商無法回台處理與明鼎
    企業有限公司負責人：甲○○小姐帳款問題，特委任台中縣
    丙○○先生全權處理與明鼎企業有限公司相關貨款清償事宜
    」等字樣以觀，被告並未指示丙○○應為如何之處理，而僅
    係為概括之授權，且證人戊○○於原審審理時，對於被告來
    電之語氣，亦表示未有任何惡言相向之行為，是被告委任丙○○代為處理其與告訴人甲○○間之貨款清償糾紛時，既未
    明確指示應為如何之處理，且其與證人戊○○間亦無任何嫌
    隙，自無可能指示丙○○對證人戊○○為任何恐嚇行為；是
    丙○○倘確有為公訴人所指之言詞，亦難認被告與丙○○間
    有犯意聯絡，且公訴人起訴內容所載丙○○，經本院依被告
    及告訴人提出之電話記錄調閱上開電話之申辦資料後，經合
    法通知公訴人所請求傳訊之丙○○，亦未到庭，惟本院認本
    件既無證據證明被告有指示他人實施恐嚇犯行，已臻明確，
    自無再次傳訊之必要。綜上所述，公訴人所舉證據，尚不足
    以證實被告與丙○○間有犯意之聯絡而為恐嚇之犯行，或說
    服本院形成被告有罪之心證。本院亦查無其他確切証據，足
    以証明被告確有本件罪責，被告此部分之犯罪事實即屬不能
    證明。原審經查明相關事證後，就此部分尚無法形成被告有
    罪之確信，認不能證明被告犯罪，而為無罪之諭知，核無不
    當，檢察官此部分之上訴無理由，應予駁回。
據上論結，應依刑事訴訟法第368條、第369條第1項前段、第364
條、第301條第1項，判決如主文。
本案經檢察官乙○○到庭執行職務。
中    華    民    國    98    年    4    月    7    日
            刑事第六庭  審判長法  官  李  文  雄
                              法  官  邱  顯  祥
                              法  官  林  靜  芬
以上正本證明與原本無異。
不得上訴。
                              書記官  高  勳  楠
中    華    民    國    98    年    4    月    7    日


司法院資訊處製作；財團法人民間司法改革基金會備份。
